臺灣高等法院臺中分院刑事判決
111年度交上易字第205號
上  訴  人  
即  被  告  曾富鼎


上列上訴人即被告因過失傷害案件，不服臺灣彰化地方法院110
年度交易字第598號中華民國111年1月20日第一審判決（起訴案
號：臺灣彰化地方檢察署110年度偵字第12423號），提起上訴，
本院判決如下：
    主    文
原判決撤銷。
丙○○犯過失傷害罪，處拘役參拾日，如易科罰金，以新臺幣壹仟
元折算壹日。
    犯罪事實
一、丙○○於民國110年5月10日上午8時54分許，駕駛車牌號碼000
    -0000號自用小客車搭載不詳年籍姓名之越南籍友人（無證
    據證明該人為未成年人），沿彰化縣彰化市中正路二段由南
    往北方向直行行駛，行至該路二段43號前，丙○○應注意汽車
    停車時應依車輛順行方向緊靠道路邊緣，其前後輪胎外側距
    離緣石或路面邊緣不得逾40公分，且乘客下車時應注意行人
    、其他車輛，並讓其先行，確認安全無虞後，再將車門開啟
    至可供出入幅度，迅速下車並關上車門，依當時天候晴、日
    間自然光線、路面係乾燥無缺陷之柏油路、路況無障礙物、視
    距良好等情況，並無不能注意之情事，竟疏未注意，丙○○同意
    其友人在該處下車而將上開車輛停於車道上，且未僅靠道路
    邊緣，後輪胎外側距離路面邊緣1.5公尺，其友人則貿然開
    啟副駕駛座車門，適乙○○騎乘車牌號碼000-000號普通重型機
    車，沿永興街右轉中正路二段，行經該處，見狀煞避不及而
    撞擊上開車輛之副駕駛座車門，致人車倒地，並受有右側手
    肘挫傷、右側大腿挫傷、左側膝部挫傷之傷害。丙○○於肇事
    後，未經有偵查犯罪職權之機關或公務員發覺前，向巡邏經
    過之警員承認為肇事人而願接受裁判。
二、案經乙○○訴由彰化縣警察局彰化分局報告臺灣彰化地方檢察
    署檢察官偵查起訴。
    理    由
一、證據能力之說明：
  ㈠按被告以外之人於審判外之陳述，雖不符刑事訴訟法第159條
    之1至第159條之4之規定，而經當事人於審判程序同意作為
    證據，法院審酌該言詞陳述或書面陳述作成時之情況，認為
    適當者，亦得為證據。當事人、代理人或辯護人於法院調查
    證據時，知有第159條第1項不得為證據之情形，而未於言詞
    辯論終結前聲明異議者，視為有前項之同意，刑事訴訟法第
    159條之5定有明文。核其立法意旨在於傳聞證據未經當事人
    之反對詰問予以核實，原則上先予排除。惟若當事人已放棄
    反對詰問權，於審判程序中表明同意該等傳聞證據可作為證
    據；或於言詞辯論終結前未聲明異議，基於尊重當事人對傳
    聞證據之處分權，及證據資料愈豐富，愈有助於真實發見之
    理念，且強化言詞辯論主義，使訴訟程序得以順暢進行，上
    開傳聞證據亦均具有證據能力。查：本判決下列所引之被告
    以外之人於審判外所為之陳述及卷內其他書證（供述證據部
    分），查無符合同法第159條之1至之4等前4條之情形，檢察
    官、上訴人即被告丙○○（下稱被告）對本判決以下所引用被
    告以外之人於審判外之陳述均同意有證據能力（見本院卷第
    46頁），且審酌上開傳聞證據作成時，並無違法不當或證明
    力明顯過低之瑕疵，認為以之作為本案之證據亦屬適當，是
    上揭傳聞證據自具有證據能力。
  ㈡其餘本案判決所引用之非供述證據，均係依法定程序合法取
    得，並與本案均具有關聯性，且業經本院依法踐行調查證據
    程序，檢察官、被告亦表示不爭執其證據能力，且查無依法
    應排除其證據能力之情形，是該等證據亦有證據能力。
二、得心證之理由：
　㈠上開犯罪事實，業據被告於警詢、偵訊、原審準備程序、審
    理及本院審理時均坦承不諱（見偵卷第10至12、92頁、原審
    卷第45、64頁、本院卷第48頁），核與告訴人乙○○於警詢及
    偵查中之指述相符（見偵卷第15至19、91至92頁），並有道
    路交通事故現場圖、道路交通事故調查報告表㈠、㈡-1、現場
    及車損照片、路口監視錄影畫面截圖、彰化基督教醫療財團
    法人彰化基督教醫院診斷書、阿發行估價單及免用統一發票
    收據等附卷可考（見偵卷第21、25至29、33至61頁）。被告
    之自白與相關證據均相符合，堪以採信。
　㈡按汽車停車時應依車輛順行方向緊靠道路邊緣，其前後輪胎
    外側距離緣石或路面邊緣不得逾40公分；汽車臨時停車或停
    車，汽車駕駛人或乘客開啟或關閉車門時，應注意行人、其
    他車輛，並讓其先行，確認安全無虞後，再將車門開啟至可
    供出入幅度，迅速下車並關上車門，道路交通安全規則第11
    2條第2項、第5項分別定有明文。被告駕駛自小客車，對於
    前揭規定自無法諉為不知，且此亦為被告應注意之事項，而
    依當時天候晴、日間自然光線、路面係乾燥無缺陷之柏油路、
    路況無障礙物、視距良好，有前開道路交通事故調查報告表㈠
    在卷可稽（見偵卷第35頁），復依被告之智識、能力亦無不
    能注意之情事，被告疏未注意前揭規定之義務，未緊靠道路
    邊緣停車，其前後輪胎外側距離路面邊緣達1.5公尺，而後
    座乘客亦疏未注意其他車輛，並讓其先行，確認安全無虞後
    ，再將車門開啟至可供出入幅度，迅速下車並關上車門，貿
    然開啟車門，致告訴人煞避不及而撞擊上開車輛之副駕駛座
    車門，肇致本案交通事故，其有過失，至為灼然。
　㈢又告訴人於事故發生當日10時13分前往彰化基督教醫療財團
    法人彰化基督教醫院（下稱彰基醫院）就診，經診斷受有右
    側手肘挫傷、右側大腿挫傷、左側膝部挫傷等傷害，有該院
    110年5月10日診斷書附卷可佐（見偵卷第25頁）。告訴人所
    受前揭傷勢，確與案發時間密接，堪認告訴人經診斷所得之
    上揭傷害，確係在上開時、地，遭被告駕駛之車輛撞擊所致
    。是以，被告之過失駕車行為，與告訴人所受之前揭傷害結
    果間，具有相當因果關係，洵足認定。檢察官另認告訴人因
    本件車禍受有腰椎挫傷併第三腰椎壓迫性骨折之傷勢，並提
    出彰基醫院110年7月14日及同年9月10日診斷書（見偵卷第2
    7、29頁）為證，該2份診斷證明書雖記載告訴人腰椎挫傷併
    第三腰椎壓迫性骨折，然告訴人係於110年6月30日始因上開
    病症至彰基醫院就醫，有前揭診斷書附卷可考，距本案案發
    已近2月，且告訴人於事故當日警方製作談話紀錄時，亦僅
    表示其左膝蓋、右側大腿、髖骨及右手有擦傷，並未陳明腰
    部疼痛或有其他傷勢，有該談話紀錄附卷可稽（見本院卷第
    34頁）。從而，實難認告訴人後來經彰基醫院診斷腰椎挫傷
    併第三腰椎壓迫性骨折之病症，係本案車禍事故所致，併予
    說明。
　㈣綜上所述，本件事證明確，被告前揭過失傷害之行為，洵堪
    認定。
三、論罪科刑之理由：
  ㈠核被告所為，係犯刑法第284條前段過失傷害罪。
  ㈡被告於本案肇事後，停留現場處理，在未被有偵查犯罪權限
    之公務員即員警發覺前，主動向巡邏經過之警員表明其為肇
    事者，並由警員協助報案，請警方前往處理，自首而願接受
    裁判，此有臺中市政府警察局道路交通事故肇事人自首情形
    紀錄表可稽（見本院卷第35頁），依刑法第62條前段規定，
    予以減輕其刑。
  ㈢原審以被告所犯上述過失傷害罪事證明確，予以論罪科刑，
    固非無見，惟⒈本院認為告訴人所受腰椎挫傷併第三腰椎壓
    迫性骨折之傷勢，難認與被告過失傷害之行為有相當因果關
    係，原審判決認定上開傷勢與被告之過失傷害行為有相當因
    果關係，容有違誤。⒉被告肇事後主動向巡邏經過之警員表
    明其為肇事者，並由警員協助報案，請警方前往處理，自首
    而願接受裁判，原審漏未依刑法第62條前段規定，減輕其刑
    ，亦有不當。故被告上訴意旨認原審量刑過重，非無理由，
    應由本院撤銷改判。
  ㈣爰審酌被告疏未遵守前開道路交通安全規則，因上開過失肇
    致本案事故，因而致告訴人受有前述傷勢，並考量被告就本
    件交通事故之過失程度，犯後坦承犯行，然未能與告訴人達
    成調解，賠償告訴人之損失，兼衡被告此前無任何前科之素
    行，有臺灣高等法院被告前案紀錄表附卷為憑（見本院卷第
    17、18頁），及被告自述之智識程度、從業及家庭經濟生活
    狀況（見原審卷第65頁、本院卷第48頁）等一切情狀，量處
    如主文所示之刑，並諭知易科罰金之折算標準。
四、適用之法律：　　
     依刑事訴訟法第369條第1項前段、第364條、第299條第1項
      段，判決如主文。
本案經檢察官姚玎霖提起公訴，檢察官甲○○到庭執行職務。
中　　華　　民　　國　　111 　年　　5 　　月　　19　　日
            刑事第三庭    審判長法　官  楊  真  明
　　　　　　　　　　　　        法　官  李  明  鴻
　　　　　　　　　　　　　      法　官  楊  欣  怡
以上正本證明與原本無異。
不得上訴。
                                書記官  孫  銘  宏
　　　　　　　　　　　　　　　　
中　　華　　民　　國　　111 　年　　5 　　月　　19　　日
附錄論罪科刑法條：
中華民國刑法第284條
因過失傷害人者，處1年以下有期徒刑、拘役或10萬元以下罰金
；致重傷者，處3年以下有期徒刑、拘役或30萬元以下罰金。